【裁判字號】    95,交簡上,62
【裁判日期】    950726
【裁判案由】    過失傷害
【裁判全文】
臺灣臺南地方法院刑事判決            95年度交簡上字第62號
上  訴  人
即  被  告  甲○○
上列上訴人即被告因過失傷害案件，不服本院中華民國95年 3月
30日95年度交簡字第 605號刑事簡易判決（聲請簡易判決處刑案
號：95年度偵字第1302號），提起上訴，本院管轄之第二審合議
庭判決如下：
    主  文
上訴駁回。
甲○○緩刑貳年。
    事  實
一、甲○○於民國九十四年十月二十五日晚間九時二十分許，駕
    駛車牌號碼７６４９－ＪＨ號自小客車，沿臺南市○○路○
    段由南往北方向行駛至同安路口，欲由該路段左轉專用車道
    左轉時，本應注意汽車行駛時，轉彎車應讓直行車先行，而
    依當時天候為晴，光線狀況係夜間有照明，路面以柏油鋪裝
    ，乾燥而無缺陷，無障礙物，視距良好等情狀，客觀上亦無
    不能注意之情事，詎甲○○竟疏未注意，貿然左轉，適有丙
    ○○騎乘車牌號碼ＡＰＵ－０６３號重型機車後載鄭凱憶沿
    海佃路二段由北往南方向行駛至上開路口，渠明知該路段為
    市區道路，且有速限標線，行車時速不得超過五十公里，且
    汽車（含機車，以下同）行駛時，駕駛人應注意車前狀況，
    並隨時採取必要之安全措施，而依當時天後、道路、視線等
    狀況，客觀上亦無不能注意之情事，亦疏未注意車前狀況，
    且以時速七十至八十公里之速度超速行駛，以致渠發覺甲○
    ○所駕駛之上開自小客車業已左轉時，煞避不及，乃自行將
    其所騎乘之機車左倒滑行，但仍撞及甲○○所駕駛之上開自
    小客車，因而受有左前臂、手指及右膝多處擦傷、左大腿挫
    傷之傷害（鄭凱憶受傷部分未據告訴）。甲○○於車禍發生
    後，停留在現場等待員警前來處理，並於到場處理員警尚未
    發覺何人為肇事者前，主動表明其為肇事車輛駕駛人，自首
    而接受裁判。
二、案經丙○○訴由臺南市警察局第三分局報請臺灣臺南地方法
    院檢察署檢察官偵查後聲請以簡易判決處刑。
    理  由
一、訊據上訴人即被告（以下簡稱被告）甲○○對其於上開時、
    地，駕駛自小客車，不慎與告訴人丙○○發生車禍，致告訴
    人受傷之事實，均坦承不諱，核與告訴人於警詢、偵查中指
    訴之情節相符（見警卷第三至五頁、核交卷第五頁），並有
    道路交通事故調查報告表（一）、（二）、道路交通事故現
    場圖各一紙及現場蒐證照片二十六幀在卷可憑（見警卷第八
    至二十三頁），堪認被告之自白與事實相符，應可採信。按
    汽車行駛時，轉彎車應讓直行車先行；又行車速度，依速限
    標誌或標線之規定，且汽車行駛時，駕駛人應注意車前狀況
    及兩車併行之間隔，並隨時採取必要之安全措施，道路交通
    安全規則第一百零二條第一項第六款、第九十三條第一項、
    第九十四條第三項定有明文。查被告係領有自小客車駕駛執
    照之人，而告訴人亦係領有重型機車駕駛執照之人，此有其
    二人之駕駛執照影本附卷可憑（見警卷第二七、二八頁），
    其二人對於上開規定均應知之甚稔，分別為其二人駕駛自小
    客車、騎駛重型機車應行注意之事項，而本件車禍發生當時
    天候為晴，光線狀況係夜間有照明，路面以柏油鋪裝，乾燥
    而無缺陷，無障礙物，視距良好，有前引道路交通事故調查
    報告表（一）在卷可稽，是依當時情況，被告及告訴人於客
    觀上均無不能注意之情事，詎被告駕駛上開自小客車左轉彎
    時，竟疏未注意讓告訴人所騎乘直行而至之上開重型機車先
    行，貿然左轉，而告訴人亦疏未注意上開規定，在時速不得
    超過五十公里之道路上，貿然騎乘機車以時速七十至八十公
    里之速度行駛，且未注意車前狀況，以致發覺告訴人所駕駛
    之上開自小客車業已左轉時，閃避不及，而發生碰撞，其二
    人均顯然違背上開注意義務至明。雖告訴人就本件車禍之發
    生亦同有過失，然被告之過失責任亦不能因此而解免。另告
    訴人確因本件車禍受有左前臂、手指及右膝多處擦傷、左大
    腿挫傷之傷害，亦有財團法人奇美醫院出具之診斷證明書一
    紙附卷可參（見警卷第七頁），是被告之過失行為與告訴人
    所受之傷害間，亦有相當因果關係。本案事證明確，被告過
    失傷害犯行已堪認定。
二、核被告所為，係犯刑法第二百八十四條第一項前段之過失傷
    害罪。又被告行為後，九十四年二月二日修正公布之刑法修
    正條文已於九十五年七月一日施行，比較修正施行前後刑法
    既相關法律之規定：
  (一)修正施行前刑法第六十二條前段規定：「對於未發覺之罪自
    首而受裁判者，減輕其刑」，屬於必減之規定，較諸現行刑
    法第六十二條前段：「對於未發覺之罪自首而受裁判者，得
    減輕其刑」之規定，係由法院斟酌裁量是否對於自首之行為
    人予以減刑，自以修正施行前刑法第六十二條前段之規定有
    利於被告。查被告於有犯罪偵查權限之公務員發覺犯罪前，
    主動表明為肇事車輛駕駛人，自首而接受裁判，有臺南市警
    察局第三分局道路交通事故肇事人自首情形紀錄表在卷可稽
    （見警卷第二六頁），應依修正施行前刑法第六十二條前段
    之規定減輕其刑。
  (二)又修正前刑法第四十一條第一項前段規定：「犯最重本刑為
    五年以下有期徒刑以下之刑之罪，而受六個月以下有期徒刑
    或拘役之宣告，因身體、教育、職業、家庭之關係或其他正
    當事由，執行顯有困難者，得以一元以上三元以下折算一日
    ，易科罰金」；而被告行為時之易科罰金折算標準，修正前
    罰金罰鍰提高標準條例第二條前段（現已刪除）規定，就其
    原定數額提高為一百倍折算一日，則依被告行為時之易科罰
    金折算標準，應以銀元三百元即新臺幣九百元折算一日。惟
    修正後刑法第四十一條第一項前段則規定：「犯最重本刑為
    五年以下有期徒刑以下之刑之罪，而受六個月以下有期徒刑
    或拘役之宣告者，得以新臺幣一千元、二千元或三千元折算
    一日，易科罰金。」比較修正前後之易科罰金折算標準，亦
    以修正前刑法第四十一條第一項前段之規定有利於被告。
  (三)至於，九十五年六月十四日增定公布，並於同年七月一日施
    行之刑法施行法第一條之一規定：「中華民國九十四年一月
    七日刑法修正施行後，刑法分則編所定罰金之貨幣單位為新
    臺幣。九十四年一月七日刑法修正時，刑法分則編未修正之
    條文定有罰金者，自九十四年一月七日刑法修正施行後，就
    其所定數額提高為三十倍。但七十二年六月二十六日至九十
    四年一月七日新增或修正之條文，就其所定數額提高為三倍
    」，亦即自九十五年七月一日起，刑法分則編所定罰金之貨
    幣單位，由銀元改為新臺幣。惟刑法施行法第一條之一係替
    代罰金罰鍰提高標準條例部分條文，與經換算後該條例所定
    之罰金額度相同，僅係貨幣單位由銀元改為新臺幣，不發生
    有利、不利之問題，亦與法定刑度無關，無比較新舊法之問
    題，併予敘明。
  (四)原審以本案事證明確，依刑事訴訟法第四百四十九條第一項
    前段、第四百五十四條第二項，以及被告行為時刑法第二百
    八十四條第一項、第六十二條前段、第四十一條第一項前段
    ，罰金罰鍰提高標準條例第一條前段、第二條，逕以簡易判
    決量處被告拘役三十日，並諭知易科罰金之折算標準，雖未
    及比較修正施行前後刑法及相關法律之規定，然比較結果亦
    以修正施行前之規定有利於被告，是原審認事用法並無違誤
    ，量刑亦屬妥適，被告以原審量刑過重為由提起上訴，請求
    予以撤銷改判，並無理由，應予駁回。惟被告並無前科，有
    臺灣高等法院被告全國前案紀錄表在卷可稽，其一一時駕駛
    疏失，以致其所駕駛之自小客車與告訴人所騎乘之機車發生
    碰撞，致告訴人受傷，經此偵審科刑教訓，當知謹慎，信無
    再犯之虞，本院復審酌被告業已與告訴人達成和解，賠償告
    訴人醫療暨機車修理費用合計貳萬零伍佰元（見本院卷第三
    五頁審判筆錄、第三七頁京城商業銀行國內匯款申請書影本
    一紙），足見本件車禍於被告與告訴人間業已圓滿解決，因
    認所宣告之刑以暫不執行為適當。而「犯罪在新法施行前，
    新法施行後，緩刑之宣告，應適用新法第七十四條之規定」
    （最高法院九十五年度第八次刑事庭會議決議參照），本院
    爰依現行刑法第七十四條第一項第一款之規定，併予諭知緩
    刑二年，以勵自新。
據上論斷，應依刑事訴訟法第四百五十五條之一第一項、第三項
、第三百六十八條，現行刑法第七十四條第一項第一款，判決如
主文。
本案經檢察官乙○○到庭執行職務。
中    華    民    國    95    年    7     月    26    日
                  刑事第十一庭  審判長法  官  謝瑞龍
                                      法  官  李東柏
                                      法  官  周紹武
以上正本證明與原本無異。
本判決不得上訴。
                                      書記官  鄭佩玉
中    華    民    國    95    年    7     月    26    日
附錄本案論罪科刑法條全文：
中華民國刑法第二百八十四條第一項
因過失傷害人者，處六月以下有期徒刑、拘役或五百元以下罰金
，致重傷者，處一年以下有期徒刑、拘役或五百元以下罰金。


司法院資訊處製作；財團法人民間司法改革基金會備份。
